臺灣臺中地方法院民事判決
110年度家繼小字第3號
原      告  林和洽  
            林錦松  
            林中俊  
            林煇星  


共      同
訴訟代理人  尤雯雯律師
被      告  林雅萍  
            林雅慧  
            林雅綾  
            林葉鎮  
            林武丹  
            林盆    
            林宜材  

            林潁芬  

            林瑞媛  
            林瑞也  
            林瑞招  

            林天壽  
            王秀緞  
            林根山  
            林三井  
            林三郎  
            林阿娟  
            林中進  
            林中和  
            林淑清  
            蔡林吻  

            王林金  
            葉健成  
            葉聰模  
            葉居男  
            林炎盛  
            林炎並  
            林熙    
            林聘婷  
            林聘玲  
            林聘雅  
            王林悅  
            黃林鳳  
            王林雀  
            蔡林鶴（

            楊林仁份
            蔡林寶  
            林高容  
            林育民  
            林清加  
            白清風  
            白清河  
            白玉蘭  
            蘇林盞  
            陳文塗  
            陳振聲  
            陳振興  
            陳振維  
            陳寶絨  
上  一  人
訴訟代理人  俞婷文  
被      告  張林素華
            林萬進  

            林邁清  
            林麗觀  
            林侑德  
            林淑珠  
            林小茹  
            林梓國  
            王林寶雲
            蔡林鶴（

            洪林寶惜
上列當事人間請求分割遺產事件，本院於民國111年1月6日言詞
辯論終結，判決如下：
    主      文
一、兩造就被繼承人林富所遺如本院提存所109年度存字第1166
    號提存書所示之提存金新臺幣3,772,158元（若有孳息，含
    孳息），分割由兩造按附表所示之應繼分比例取得。
二、訴訟費用由兩造按附表所示應繼分比例負擔。　　
    事實及理由
甲、程序方面：被告林炎並、陳寶絨以外之其餘被告均受合法通
    知，無正當理由，未於言詞辯論期日到場，核無民事訴訟法
    第386條各款所列情形，依家事事件法第51條準用民事訴訟
    法第385條第1項前段規定，准依原告之聲請，由其一造辯論
    而為判決。
乙、實體方面：
壹、原告起訴主張：被繼承人林富於民國26年2月4日死亡，遺有
    坐落臺中市○○區○○段0000地號土地（權利範圍60分之12），
    兩造為被繼承人林富之全體繼承人，應繼分比例如附表所示
    。上開土地前業經其他共有人依土地法第34條之1規定予以
    出售，並將應分配予被繼承人林富全體繼承人之價款新臺幣
    （下同）3,772,158元予以提存，經本院提存所以109年度存
    字第1166號准予提存在案，惟兩造就上開提存金無法達成分
    割協議，爰依法訴請分割前開提存物，分割方法由兩造依應
    繼分比例分配各自取得。並聲明：如主文所示。
貳、被告部分：
一、被告陳振聲、陳振興具狀均陳述：同意原告本案之請求等語
    。
二、被告林炎並、陳寶絨到庭均陳稱：對原告之請求無意見等語
    。
三、其餘被告均未於言詞辯論期日到場，亦未提出書狀作何聲明
    或陳述。
參、得心證之理由：
一、按民法繼承編施行法（下稱施行法）第1條規定：「繼承在
    民法繼承編施行前開始者，除本施行法有特別規定外，不適
    用民法繼承編之規定。」旨在使繼承開始於民法繼承編施行
    前之繼承事件，繼續適用民法繼承編施行前之繼承法規或習
    慣。故發生於34年10月24日之前，應適用臺灣繼承舊慣之繼
    承事件，不因之後民法繼承編規定施行於臺灣而受影響（大
    法官會議釋字第668號解釋理由書參照）。次按「臺灣在日
    據時期本省人間之親屬及繼承事項不適用日本民法第四編（
    親屬）第五編（繼承）之規定，而依當地之習慣決之」，此
    有最高法院57年台上字第3410號判例意旨可資參照。本件被
    繼承人林富於昭和12年（即民國26年）2月4日死亡，當時臺
    灣地區尚處日據時期，本件繼承開始於民法繼承編在臺灣地
    區施行之前，自不適用我國民法繼承編之規定，故關於被繼
    承人林富死亡後之繼承關係，即應適用日據時期之臺灣繼承
    習慣處理。
二、又臺灣人之財產繼承，有家產繼承與私產繼承二種。家產者
    ，與家有不可分之關係之財產之謂；戶主所有之財產，除有
    特別事由存在外，屬於此種財產。私產者，係指家屬之特有
    財產，與家產完全分離者之謂。故家產繼承因戶主之死亡而
    開始；私產繼承，則因家屬之死亡而開始。戶主之死亡爲戶
    主身分之喪失。因戶主喪失戶主權所開始之財產繼承，其繼
    承人之順位為：㈠法定之推定財產繼承人，須係被繼承人之
    家族，且為男子直系卑親屬。姻親卑親屬，女子直系卑親屬
    ，男子之入他家，或新創一家者均不得爲法定之財產繼承人
    。㈡指定之財產繼承人。㈢選定之財產繼承人（詳法務部編印
    之臺灣民事習慣調查報告93年7月版第438頁、第472、473頁
    ）。此與內政部頒布之繼承登記法令補充規定第1至3點之意
    旨相同。復按遺產繼承人，除配偶外，依下列順序定之：一
    、直系血親卑親屬。二、父母。三、兄弟姊妹。四、祖父母
    ；前開所定第一順序之繼承人，以親等近者為先；同一順序
    之繼承人有數人時，按人數平均繼承；配偶有相互繼承遺產
    之權，其與直系血親卑親屬同為繼承人時，其應繼分與他繼
    承人平均，民法第1138條、第1139條、第1141條前段、第11
    44條第1款分別定有明文。又繼承人有數人時，在分割遺產
    前，各繼承人對於遺產全部為公同共有；繼承人得隨時請求
    分割遺產，但法律另有規定或契約另有訂定者，不在此限，
    民法第1151條、第1164條亦定有明文。本件被繼承人林富死
    亡時之身分為戶主，是其所遺之遺產，應循家產繼承之臺灣
    繼承習慣，由其男子直系卑親屬繼承；而有關被繼承人之前
    揭繼承人之死亡，因係發生在臺灣光復之民國35年10月25日
    以後，故有關其等之再轉繼承，則依民法上開規定辦理，先
    予說明。
三、經查，原告主張被繼承人林富於民國26年2月4日死亡，遺有
    臺中市○○區○○段0000地號土地（權利範圍60分之12），兩造
    為被繼承人林富之全體繼承人，應繼分如附表所示，上開土
    地業經其他共有人依土地法第34條之1規定出售，並將應分
    配予被繼承人林富全體繼承人之價款3,772,158元提存於本
    院提存所，惟兩造就上開提存金無法達成分割協議等事實，
    業據提出本院提存所109年度存字第1166號提存書、戶籍謄
    本、繼承系統表等件為證，又被告林炎並、陳寶絨到庭均不
    爭執，其餘被告則經合法通知未到庭爭執，自堪信原告上開
    主張為真實。
四、第按法院就共有物為裁判分割時，應考慮公平、當事人聲明
    、應有部分比例與實際是否相當、共有物之客觀情狀、共有
    物之性質、共有物之價格與經濟價值、共有利益、各共有人
    主觀因素與使用現狀、各共有人之利害關係等因素；又究以
    原物分割或變價分割為適當，法院除應斟酌上述因素外，不
    受共有人所主張分割方法之拘束。再按共有物分割之方法不
    能協議決定者，法院得命為以原物分配於各共有人，民法第
    824條第2項第1款定有明文，又公同共有物分割之方法，除
    法律另有規定外，應依關於共有物分割之規定，此觀同法第
    830條第2項規定自明。查上開提存金為兩造公同共有之遺產
    ，因該遺產並無不能分割之情形，亦無不能分割之約定，兩
    造既不能協議分割而領取該提存金，原告請求裁判分割以消
    滅該提存物之公同共有關係，即無不合。又因提存金性質係
    可分，故原告請求以原物分配，由兩造按應繼分之比例分割
    ，自屬公平適當。故兩造就本院提存所109年度存字第1166
    號提存書所示之提存金3,772,158元（若有孳息，含孳息）
    ，應按附表所示應繼分比例，分割由兩造各自取得，爰判決
    如主文第一項所示。
肆、末按因共有物分割、經界或其他性質上類似之事件涉訟，由
    敗訴當事人負擔訴訟費用顯失公平者，法院得酌量情形，命
    勝訴之當事人負擔其一部，民事訴訟法第80條之1 定有明文
    ，此規定亦為家事訴訟事件所準用，觀之家事事件法第51條
    規定即明。本件分割遺產乃具非訟事件之性質，本院斟酌何
    種分割方法較能增進共有物之經濟效益，並兼顧兩造之利益
    ，以決定適當之分割方法，不因何人起訴而有不同，故原告
    請求分割之訴雖有理由，惟由敗訴當事人負擔訴訟費用顯非
    公平，爰由兩造依應繼分比例即附表所示之比例負擔訴訟費
    用。
伍、訴訟費用負擔之依據：家事事件法第51條，民事訴訟法第80
    條之1、第85條第1項。
中    華    民    國   111    年    1     月    27    日
                  家事法庭    　法  官  陳斐琪
以上正本係照原本作成。
如對本判決上訴，須於判決送達後20日之不變期間內，向本院提
出上訴狀（須按他造當事人之人數附繕本）。如委任律師提起上
訴者，應一併繳納上訴審裁判費。
中　　華　　民　　國　　111 　年　　1 　　月　　27　　日
                                書記官  張捷菡 

附表：繼承人之應繼分比例
編號  繼  承  人  應繼分比例 1 被告林雅萍 1/576 2 被告林雅萍慧 1/576 3 被告林雅萍綾 1/576 4 原告林和洽 1/192 5 被告林葉鎮 1/192 6 原告林錦松 1/192 7 被告林武丹 1/192 8 被告林盆 1/192 9 被告林宜材 1/160 10 被告林潁芬 1/160 11 被告林瑞媛 1/160 12 被告林瑞也 1/160 13 被告林瑞招 1/160 14 被告林天壽 1/32 15 被告王秀緞 1/160 16 被告林根山 1/160 17 被告林三井 1/160 18 被告林三郎 1/160 19 被告林阿娟 1/160 20 被告林中進 1/128 21 被告林中和 1/128 22 原告林中俊 1/128 23 被告林淑清 1/128 24 被告蔡林吻 1/32 25 被告王林金 1/32 26 被告葉健成 1/96 27 被告葉聰模 1/96 28 被告葉居男 1/96 29 原告林煇星 1/196 30 被告林炎盛 1/196 31 被告林炎並 1/196 32 被告林熙 1/196 33 被告林聘婷 1/196 34 被告林聘玲 1/196 35 被告林聘雅 1/196 36 被告王林悅 1/28 37 被告黃林鳳 1/28 38 被告王林雀 1/28 39 被告蔡林鶴 (Z000000000) 1/28 40 被告楊林仁份 1/28 41 被告蔡林寶 1/28 42 被告林高容 1/28 43 被告林育民 1/28 44 被告林清加 1/28 45 被告白清風 1/84 46 被告白清河 1/84 47 被告白玉蘭 1/84 48 被告蘇林盞 1/28 49 被告陳文塗 1/140 50 被告陳振聲 1/140 51 被告陳振興 1/140 52 被告陳振維 1/140 53 被告陳寶絨 1/140 54 被告張林素華 1/28 55 被告林萬進 1/72 56 被告林邁清 1/72 57 被告林麗觀 1/72 58 被告林侑德 1/72 59 被告林淑珠 1/72 60 被告林小茹 1/72 61 被告林梓國 1/24 62 被告王林寶雲 1/24 63 被告蔡林鶴 (Z000000000) 1/24 64 被告洪林寶惜 1/24 合計  1